【裁判字號】    85,台上,2600
【裁判日期】    851121
【裁判案由】    離婚
【裁判全文】
最高法院民事判決                              八十五年度台上字第二六○○號
    上 訴 人  甲 ○ ○
    被上訴人  乙○○○
右當事人間請求離婚事件，上訴人對於中華民國八十五年三月十八日台灣高等法院台
南分院第二審判決（八十五年度家上字第二號），提起上訴，本院判決如左：
    主  文
原判決廢棄，發回台灣高等法院台南分院。
    理  由
本件原審廢棄第一審所為被上訴人敗訴之判決，改判如其聲明。（准被上訴人與上訴
人離婚。兩造所生之女由被上訴人監護）。無非以：被上訴人主張兩造係夫妻，上訴
人無業，沈溺於「六合彩」賭博中，常向伊要錢而吵架或動粗，除於民國八十四年五
月十七日持鐵錘將伊打傷外，尚曾以熱水潑伊等事實，有被上訴人提出之診斷證明書
為證，並經證人賈添喜、黃月娥證述明確，即上訴人亦自認毆打被上訴人屬實。參以
上訴人有兩次離婚紀錄，猶不知勤奮工作，動輒為簽賭「六合彩」而向被上訴人要錢
或動粗，顯見其行為已破壞婚姻誠摯相愛之信念，難認其與被上訴人間之夫妻情感尚
可維繫。斟酌兩造之身分、地位、職業及上訴人之行為所致被上訴人生活上之痛苦，
堪認被上訴人主張其客觀上受有上訴人不堪同居之虐待，係屬實在，其依民法第一千
零五十二條第一項第三款規定，訴請判決與上訴人離婚，為無不合。兩造所生之女張
萬理，被上訴人請求由其監護，依同法第一千零五十五條規定為斟酌，亦應准許等詞
，為其判斷之基礎。
查民法第一千零五十二條第一項第三款所謂不堪同居之虐待，係指予以身體上或精神
上不可忍受之痛苦，致不堪繼續同居者而言，如非客觀的已達於此程度，不容夫妻之
一方，以主觀之見解，任意請求與他方離婚。（見：本院三十四年上字第三九六八號
判例）。又夫妻間偶爾失和毆打他方，致令受有微傷，如按其情形尚難認為不堪同居
之虐待者，不得認他方之請求離婚為有正當理由。（見：本院二十年上字第二三四一
號判例）。本件上訴人偶因細故與被上訴人失和，縱有將之打傷及潑洒熱水各一次，
如所受之傷非重，似難與「慣行毆打」同視。況依被上訴人所提出診斷證明書所載，
被上訴人僅受左大腿血腫、左小腿血腫、右小腿血腫之「微傷」（見：第一審卷九頁
），而潑洒熱水則未潑到，「客觀上」是否已達於使被上訴人之身體上或精神上受有
不可忍受之痛苦之程度﹖亦滋疑義。原審未詳加調查審酌，遽採被上訴人之兄、嫂而
與其有至親關係之賈添喜、黃月娥等人之證言，而為有利於被上訴人之判斷，自有未
合，且難昭折服。被上訴人請求判決離婚之要件是否具備，既尚不明，原審准許被上
訴人監護兩造所生之女張萬理之判決，即屬無可維持。上訴論旨，指摘原判決欠當，
求予廢棄，非無理由。又被上訴人曾主張上訴人誣指其在外與人「有染」，是否屬實
﹖案經發回，宜併予注意推闡究明，附此指明。
據上論結，本件上訴為有理由，依民事訴訟法第四百七十七條第一項、第四百七十八
條第一項，判決如主文。
中      華      民      國    八十五    年     十一     月    二十一    日
                              最高法院民事第五庭
                                  審判長法官  張  福  安
                                        法官  蘇  茂  秋
                                        法官  蘇  達  志
                                        法官  顏  南  全
                                        法官  葉  賽  鶯
      右正本證明與原本無異
                                              書  記  官
中      華      民      國    八十五    年     十二     月     四       日


司法院資訊處製作；財團法人民間司法改革基金會備份。
